【裁判字號】    91,上,603
【裁判日期】    920206
【裁判案由】    給付工程款
【裁判全文】
臺灣高等法院民事判決  九十一年度上字第六０三號
   上  訴  人   甲○
   訴訟代理人   徐秀鳳律師
   被 上訴 人   內政部營建署
   法定代理人   柯鄉黨
   訴訟代理人   莊乾城律師
右列當事人間請求給付工程款事件，上訴人對於中華民國九十一年六月十八日臺灣臺
北地方法院第一審判決（九十一年度訴字第六二五號），提起上訴，本院判決如左：
        主    文
上訴駁回。
第二審訴訟費用由上訴人負擔。
        事    實
甲、上訴人方面：
一、聲明：
  (一)原判決廢棄。
  (二)被上訴人於民國（下同）九十年十二月十三日交付被上訴人切結書內載：「切結
    保證不再提出任何形（「形」誤寫為「型」，下同）式之爭議」之法律行為撤銷
    。
  (三)被上訴人應給付上訴人新台幣（下同）五百七十三萬四千零七元及自八十四年一
    月二十四日起，至清償日止，按年息百分之五之計算利息。
  (四)第(三)項之請求，願供擔保請准宣告假執行。
二、陳述：除與原判決記載相同部分，予以引用外，並補稱略以：
  (一)系爭工程款經判決確定被上訴人應給付之金額為一千五百零一萬三千七百八十元
    ，而被上訴人以內部結算之金額九百二十七萬九千七百零三元為準，上訴人迫於
    因向銀行貸款遭拒，財務窘困，乃在被上訴人所預先擬妥印就之切結書上簽章，
    具領該項金額，其上雖載有切結保證不再提出任何形式之爭議等語，惟並無拋棄
    其餘請求之意思，蓋上訴人得請求之金額既經確定判決認定為一千五百零一萬三
    千七百八十元，上訴人絕無在歷經長久訟爭終獲勝訴判決後，卻輕易拋棄之理。
  (二)縱認上訴人有拋棄其餘請求之意思，惟上訴人係在急迫之情形下所為之法律行為
    ，顯失公平，應予撤銷。
三、證據：援用原審之立證方法。
乙、被上訴人方面：
一、聲明：
  (一)上訴駁回。
  (二)第二審訴訟費用由上訴人負擔。
  (三)如受不利判決，願預供擔保請准宣告免為假執行。
二、陳述：除與原判決記載相同部分，予以引用外，並補稱略以：
  (一)兩造於九十年九月五日第二次協調會議紀錄第六項決議事項記載，所謂不再提出
    任何形式之爭議，係指以被上訴人工程驗收結算金額九百二十七萬九千七百零三
    元為準，一次解決本件糾紛，不得再主張工程款為一千五百零一萬三千七百八十
    元。
  (二)上訴人辦貸款遭拒，非被上訴人主觀上明知，無利用其急迫、輕率或無經驗，使
    其出具切結書，且兩造第二次協調會亦未催促上訴人速作決定，故亦不構成民法
    第七十四條之暴利行為。
三、證據：援用原審之立證方法。
丙、本院依上訴人之聲請函請基隆市第一、二信用合作社查復有關上訴人有無貸款情
    形。
        理    由
一、本件被上訴人之法定代理人原為林益厚，在本院審理中之九十一年八月二日變更
    為柯鄉黨，有行政院九十一年七月三十一日院授人力字第０九一００二七六０二
    號令可按（見本院卷第十九頁），茲據其具狀聲明承受訴訟，並續行訴訟，核無
    不合，合先明。
二、本件上訴人起訴主張：訴外人易拓實業有限公司（下稱易拓公司）將向被上訴人
    承攬台北都會區台北縣轄環河快速道路綠化及美化工程（下稱系爭工程）之工程
    款債權讓與伊，伊已將讓與事實通知原台灣省政府住宅及都市發展局（下稱住都
    局，嗣已因精省而併入被上訴人），系爭工程款為一千五百零一萬三千七百八十
    元，伊向被上訴人請求給付工程款時，被上訴人僅給付其中九百二十七萬九千七
    百零三元及三百二十萬零九千二百三十一元之利息，並趁伊景氣不佳，經營園藝
    事業紛告困難需款孔急之際，令伊切結簽收上開金額，伊雖已具領該款項，但未
    拋棄其餘請求等情，爰依民法第七十四規定、及債權讓與之法則，求為命(一)上訴
    人於九十年十二月十三日交付被上訴人切結書內載：「切結保證不再提出任何形
    式之爭議」之法律行為撤銷。(二)被上訴人應給付上訴人五百七十三萬四千零七十
    元及自八十四年一月二十四日起，至清償日止，按年息百分之五計算之利息之判
    決。
    被上訴人則以：系爭工程款債權，其請求權時效為二年，業已罹於時效。又上訴
    人立具切結書已拋棄其餘請求等語，資為抗辯。
三、經查上訴人主張訴外人易拓公司將承攬住都局（嗣已因精省併入被上訴人）系爭
    工程之工程款債權悉數讓與伊，伊並已於八十四年一月二十三日將讓與事實通知
    參加訴訟，於判決確定後，伊向被上訴人請款，並由伊書立上開切結書，被上訴
    人始給付其中之九百二十七萬九千七百零三元及利息三百二十萬零九千二百三十
    一元之事實，業據其提出債權讓與書、催告函、原審八十三年度重訴字第一三０
    六號民事判決、本院八十八年度重上更(一)字第九五號民事判決、判決確定證明書
    及切結書為證（見原審卷第六至三五頁），且為被上訴人所不爭執，固堪信為真
    實。
四、惟查兩造於九十年九月五日就系爭工程款給付事宜曾召開協調會議，會中案由說
    明：一本工程驗收結算金額九百二十七萬九千七百零三元。二本案工程款承包商
    即訴外人易拓公司爭議金額為一千七百零八萬八千七百三十元及遲延利息，經一
    審、二審、三審及更一審判決結果均被駁回。三依原審（指台灣台北地方法院）
    九十年六月二十九日民事判決確定書，本案承攬報酬事件所為之判決業於九十年
    六月五日確定。四本訴訟參加人即上訴人要求被上訴人依高院（指本院，下同）
    更一審判決理由中記載之一千五百零一萬三千七百八十元給付。五依被上訴人委
    請之莊乾城律師所提供之法律意見書，本認高院更一審判決結果並不能拘束被上
    訴人與上訴人，即上訴人雖有主張工程款金額一千五百零一萬三千七百八十元之
    權，就工程款金額仍可另案爭執。上訴人意見：要求被上訴人依高院更一審判決
    給付工程款一千五百零一萬五千七百八十元，或就無爭議之金額九百二十七萬九
    千七百零三元先行給付，餘差額部分再另行爭議處理。惟被上訴人表示：僅能依
    驗收結算金額給付，被上訴人對於工程款數額希能先釐清確定，再辦理給付，即
    上訴人能接受工程驗收結算金額九百二十七萬九千七百零三元，不再提任何形式
    爭議，則被上訴人將可依程序給付；如係主張一千五百零一萬三千七百八十元，
    則需再另案爭議確定後再行依規定辦理。六決議事項：與會雙方對工程款數額仍
    各持意見，無法達成共識，惠請上訴人審慎考量是否能接受工程驗收結算金額九
    百二十七萬九千七百零三元，不再提任何形式爭議，則被上訴人將依程序給付，
    如係主張一千五百零一萬三千七百八十元，則請再另依法律程序辦理，被上訴人
    俟定案後再行依規定辦理等語。有系爭工程之工程款給付事宜第二次協調會紀錄
    可證（見原審卷第八三、八四頁），且為兩造所不爭執。嗣上訴人乃於會後之九
    十年十二月十三日，前往，向被上訴人領款，即書立上開切結書內載：「本人甲
    ○（即上訴人）請領台北都會區台北縣轄環河快速道路（綠化及美化工程）」工
    程款暨遲延利息，同意接受內政部營建署工程驗收結算總價九百二十七萬九千七
    百零三元，及遲延利息三百二十萬零九千二百三十一元，合計一千二百四十八萬
    八千九百三十四元，絕無異議，並切結保證不再提出任何形式之爭議」（見原審
    卷第三五頁），足證上訴人於上開協調會後，經審慎考量伊僅為輔助訴外人易拓
    公司之訴訟參加人，上開確定判決僅認定訴外人易拓公司已將其債權讓與予上訴
    人，訴外人易拓公司不得再以債權人名義起訴，而非確認訴外人易拓公司對被上
    訴人確有一千五百零九萬一千七百二十七元之本息債權，為早日取得該工程款，
    並免訟累，乃選擇接受第一方案依被上訴人工程驗收結算之總價九百二十七萬九
    千七百零三元及利息三百二十萬九千二百三十一元，不再提出任何形式之爭議，
    而非選擇第二方案之另行依法律程序辦理，顯見上訴人已拋棄其餘之請求。是上
    訴人於嗣後再事請求，殊屬無據。
五、上訴人雖另主張因被上訴人執意上訴人應簽具其預先擬妥之前開切結書，始肯發
    放工程款，上訴人因整體經濟景氣不佳，所營園藝事業紛告週轉困難需款孔急，
    一面因纏訟已久精疲力竭，不得已始簽立前開切結書，係在急迫情形下所為之約
    定，其情形顯失公平，自得依民法第七十四條規定，聲請法院撤銷前開暴利行為
    云云，但為被上訴人所否認，復查兩造曾於九十年九月五日就系爭工程款給付事
    宜召開協調會議，而上訴人直至同年十二月十三日始出具前開切結書而同意接受
    被上訴人所提出之第一方案，其間已經過長達三個月餘，已足供上訴人充分並審
    慎考量是否接受被上訴人所提之第一方案，否則，上訴人儘可另訴請求，似此情
    形，尚難認被上訴人有何乘上訴人之急迫、輕率或無經驗命其書立並交付前開切
    結，且依該切結書之內容，並非在使上訴人為財產上之給付，或為給付之約定，
    尤與民法第七十四條規定有間。是上訴人據以聲請撤銷前開切結書所成立之法律
    行為，亦屬無據。
六、綜上所述，上訴人依據民法第七十四條規定、及債權讓與之法則，請求撤銷其於
    九十年十二月十三日所交付之切結書內載：「切結保證不再提出任何形式之爭議
    」之法律行為；並請求被上訴人給付五百七十三萬四千零七十元及自八十四年一
    月二十四日起至清償日止，按年息百分之五計算之利息，均屬不應准許。從而，
    原審所為上訴人敗訴之判決，核無違誤，上訴論旨猶執前詞指摘原判決不當，求
    予廢棄改判，為無理由。
七、至兩造其餘之攻擊或防禦方法及未經援用之證據，經本院斟酌後，認為均不足以
    影響本判決之結果，自無逐一詳予論駁之必要，併此明。
八、據上論結，本件上訴為無理由，依民事訴訟法第第四百四十九條第一項、第七十
    八條，判決如主文。
中      華      民      國    九十二    年      二      月     六       日
                                  臺灣高等法院民事第十三庭
                                      審判長法  官    林  鄉  誠
                                            法  官    鄭  威  莉
                                            法  官    劉  清  景
右正本係照原本作成。
如不服本判決，應於收受送達後二十日內向本院提出上訴書狀，其未表明上訴理由者
，應於提出上訴後二十日內向本院補提理由書狀（均須按他造當事人之人數附繕本）
上訴時應提出委任律師或具有律師資格之人之委任狀；委任有律師資格者，另應附具
律師及格證書及釋明委任人與受任人有民事訴訟法第四百六十六條之一第一項但書或
第二項（詳附註）所定關係之釋明文書影本。
中      華      民      國    九十二    年      二      月     十一     日
                                            書記官    高  澄  純
附註：
民事訴訟法第四百六十六條之一（第一項、第二項）
對於第二審判決上訴，上訴人應委任律師為訴訟代理人。但上訴人或其法定代理人具
有律師資格者，不在此限。
上訴人之配偶、三親等內之血親、二親等內之姻親，或上訴人為法人、中央或地方機
關時，其所屬專任人員具有律師資格並經法院認為適當者，亦得為第三審訴訟代理人
。


司法院資訊處製作；財團法人民間司法改革基金會備份。
